臺灣高等法院刑事判決　　　　　　　　　　　　　九十三年度上易字第一四四五號
　　上　訴　人
　　即　被　告　甲○○
　　選任辯護人　柯君重律師
右上訴人因違反商標法案件，不服臺灣臺北地方法院九十三年度易字第七三五號，中
華民國九十三年七月三十日第一審判決（起訴案號：臺灣臺北地方法院檢察署九十二
年度偵字第一六九七四號），提起上訴，本院判決如左：
    主  文
原判決撤銷。
甲○○無罪。
     理  由
一、公訴意旨略以：被告甲○○係設在臺北縣新店市○○路五四二之一號二樓「賀蒙
    國際實業有限公司」（下稱賀蒙公司）總經理（登記負責人係賴宗輝；民國九十
    二年四、五月間，甲○○任負責人，同年九月五日完成變更登記），販賣皮件為
    業；明知如附表所示商標圖樣，係義大利商芬蒂艾德有限公司（下稱芬蒂公司）
    ，向經濟部中央標準局（現改稱為智慧財產局）申請註冊登記，經核准使用於如
    附表所示之商品上，為世所共知之著名商標，現仍在專用期間內，非經該商標權
    人之同意，不得於同一或類似商品上，使用相同或近似於前揭商標之圖樣，竟基
    於意圖營利之概括犯意，未得上述公司同意，於同年二月十九日，代表賀蒙公司
    與聚悅企業社代表人乙○○（另案臺灣士林地方法院檢察署九十二年度偵字第九
    四四九號偵查中）簽訂授權協議書，由甲○○自同年二月底、三月初某日起，委
    由大陸工廠代工，使用相同於如附表所示之「  」商標圖樣，於同一商品，而製
    造仿冒如附表所示商標圖樣之皮件，並輸入後，再以每件手提包新台幣（下同）
    一千二百元、長夾三百五十元及短夾二百五十元之價格，販賣予乙○○，或在上
    址陳列出售。嗣於同年四月十一日，甲○○將委由大陸代工製造仿冒如附表所示
    商標圖樣之皮件，在桃園縣大園鄉○○○路華儲快遞專區報關輸入後，為臺北關
    稅局海關人員發現有異，旋報警查獲，並扣得仿冒商品七十八件。又於同年六月
    二十日十六時許，在賀蒙公司上址，為警當場查獲，並扣得仿冒商品四十六件、
    布料九片、皮標一包、銅標一個、授權協議書、出貨明細、報價單、賀蒙公司二
    ○○三年精品系列目錄各一份及出貨單二張等情，因認被告係連續犯修正後商標
    法第八十一條之罪嫌。
二、按犯罪事實應依證據認定之，無證據不得認定犯罪事實；又不能證明被告犯罪或
    其行為不罰者應諭知無罪之判決，刑事訴訟法第一百五十四條第二項、第三百零
    一條第一項分別定有明文。再所謂證據，係指足以認定被告確有犯罪行為之積極
    證據而言，該項證據自須適合於被告犯罪事實之認定，始得採為斷罪資料；苟積
    極之證據不足為不利於被告事實之認定，即應為有利於被告之認定，更不必有何
    有利之證據（最高法院二十九年上字第三一○五號、三十年上字八一六號判例參
    照）；認定犯罪事實所憑之證據，雖不以直接證據為限，間接證據亦包括在內，
    然而無論直接或間接證據，其為訴訟上之證明須於通常一般人均不致有所懷疑，
    而得確信其為真實之程度，始得據為有罪之認定，倘其證明尚未達此一程度，而
    有合理之懷疑存在時，事實審法院復已就其心證上理由予以闡述，敘明其如何無
    從為有罪之確信，因而為無罪之判決，尚不得任意指為違法，最高法院七十六年
    度台上字第四九八六號亦著有判例。又依最高法院四十年台上字第八六號判例意
    旨認：事實之認定，應憑證據，如未能發現相當證據，或證據不足以證明，自不
    能以推測或擬制之方法，以為裁判基礎。
三、公訴人及原審認定被告犯罪，無非以：「  」圖樣為芬蒂公司向前經濟部中央標
    準局（現改制為經濟部智慧財產局）申請核准註冊取得商標專用權，指定使用於
    手提箱袋、旅行箱袋、皮包、皮夾、公事包、手提包、背包、錢包、
    用商品，專用期間自七十年八月十六日起至一百年八月十五日止，現仍在專用期
    間等情，有商標註冊證一紙在卷可稽。而被告所製造、輸入及販賣之皮包、皮夾
    等商品，均標示有相同於上開註冊商標之「　」圖樣，且未經芬蒂公司同意乙節
    ，亦經告訴代理人張有捷律師指訴明確，復為被告所不爭執。被告雖辯稱其所製
    造、輸入及販售者，係屬FF ROMA品牌，而非FENDI品牌，乃聚悅企業社所授權製
    造，且平行輸入應為合法云云，然按商標專用權係採屬地主義，「　」商標圖樣
    在臺灣註冊之商標權人既係芬蒂公司，被告使用該商標於同一商品並輸入、販賣
    之行為自應得到芬蒂公司之同意或授權，芬蒂公司以外之人並無同意或授權之權
    利；又商標法上合法平行輸入之前題，須輸入之商品為「真品」，亦即商品上所
    標示之商標乃在商標權人之同意或授權下所附加者，今被告所製造、輸入及販賣
    之商品既係在未得芬蒂公司同意之情形下附加「　」商標，自無從主張合法平行
    輸入；從而，被告前開所辯，要不足採。至被告雖又辯以：伊不知聚悅企業社並
    非合法商標權利人而無授權權限，主觀上並無欺騙他人之意圖云云，然查，被告
    曾在偵查中自承：FF ROMA在臺灣並沒有申請商標註冊，而伊曾為FENDI的總經銷
    ，故知道FENDI這個商標等語，再參以被告以販賣皮件為業，註冊商標亦屬可輕
    易查知之公開資訊等節，是被告既知「　」商標圖樣已由芬蒂公司申請註冊，經
    一般消費者認知為FENDI品牌，而FF ROMA在臺並未申請商標註冊之情，詎仍未經
    芬蒂公司同意將「　」商標圖樣附加在其所製造之商品而予輸入、販賣，實難謂
    其不知聚悅企業社並無授權使用「　」商標之權限，而主觀上無欺騙他人之意圖
    ；綜上所述，被告所辯俱不可取。此外，復有扣案之仿冒商品一百二十四件、布
    料九片、皮標一包、銅標一個可資佐憑，是其所辯自難採為被告有利之認定等，
    為其主要之論據。
四、訊據上訴人即被告甲○○固坦承右揭製造、輸入及販賣標示「  」圖樣之皮包、
    皮夾等商品乙情，惟堅決否認有何違反商標法之犯行，辯稱：伊係受聚悅企業社
    授權製造FF ROMA品牌之商品，並非仿冒FENDI品牌，伊不知聚悅企業社並非合法
    商標權利人而無授權權限，主觀上並無欺騙他人之意圖及犯罪故意等語。經查：
  (一)按商標法於九十二年五月二十八日修正公布，於同年十一月二十八日生效，商標
    法第六十二條第一款修正前原規定：「意圖欺騙他人，有於同一商品或類似商品
    ，使用相同或近似於他人註冊商標之圖樣者，處三年以下有期徒刑、拘役或科或
    併科新臺幣二十萬元以下罰金」，修正後移列為八十一條規定：「未得商標權人
    或團體商標權人同意，有下列情形之一者，處三年以下有期徒刑、拘役或科或併
    科新臺幣二十萬元以下罰金：一、於同一商品或服務，使用相同之註冊商標或團
    體商標者。二、類似之商品或服務，使用相同之註冊商標或團體商標，有致相關
    消費者混淆誤認之虞者。三、同一或類似之商品或服務，使用近似於其註冊商標
    或團體商標之商標，有致相關消費者混淆誤認之虞者。」，修正後新法條文雖刪
    除「意圖欺騙他人」之條文，並增加「有致相關消費者混淆誤認之虞」之構成要
    件，然商標法關於擅自使用他人商標專用權之處罰，本質上即含有欺騙他人之意
    思，是新法固刪除「意圖欺騙他人」之條文，惟仍應具有「意圖欺騙他人」之主
    觀要件，非謂新法對相關商品使用相同之註冊商標罪，排除以意圖欺騙他人為犯
    罪構成要件。
  (二)扣案由被告所製造、輸入及販賣之皮包、皮夾等皮件固標示有相同於告訴人芬蒂
    公司申請核准註冊取得商標專用權，指定使用於
    　」圖樣，惟該等皮件及吊牌均有標示「FF ROMA ITATY １９２５」字樣之金屬
    或皮製環型標誌，而非 FENDI品牌等情，已據證人乙○○於本院證稱：（問所販
    賣的商品或贈品上是否均註明FF  ROMA 商標或品牌？）有（見本院卷第六五頁）
    ，亦有照片在卷足稽（見臺灣臺北地方法院檢察署九十二年度偵字第一六一九九
    號卷第十二頁、九十二年度偵字第一六一九九號卷第三五頁、第三七頁至第三八
    頁，被告公司二○○三產品目錄）；另核諸：1.證人乙○○於本院證稱：聚悅企
    業社有授權賀蒙公司製作FF  ROMA品牌商品，伊有與賀蒙公司簽協議書，簽約時
    有提示註冊證書給被告並把該證書作為契約的一部分等情（見本院卷第六三頁、
    第六四頁）；2.被告公司與聚悅企業社負責人乙○○確實簽有授權協議書，而該
    協議書中確附有系爭商標在泰國註冊之註冊證書及聚悅企業社取得授權之相關文
    件，有該協議書在卷足憑（見臺灣臺北地方法院檢察署九十二年度偵字第九六一
    一號卷第二三頁至第三二頁、第四八頁至第五七頁）；3.據搜索查扣之產品商標
    一六一九九號卷第三○頁至第五○頁），核與前揭授權協議書內容所指之FF  RO
    MA商標相同，而FF  ROMA商標皮件於九十二年一月間於國內知名電視購物台出版
    之東森購物型錄，已有販賣FF  ROMA商標皮件之廣告，有該型錄在卷可據（見本
    院卷第三一頁），按「東森購物」係國內知名電視購物台，以該台之知名度諒不
    致販售仿冒商標之商品，而自毀形象，亦足使被告對於FF  ROMA商標並無仿冒商
    標之認識，足見被告主觀上對於系爭商標之認識，係經註冊登記之商標，並無仿
    冒商標之認識，是被告所辯不知聚悅企業社並非合法商標權利人而無授權權限，
    其主觀上並無欺騙他人之意圖，無違反商標法之故意，應堪採信。被告既無違反
    商標法犯罪故意，亦未具有「意圖欺騙他人」之主觀要件，自難令負違反商標法
    第八十一條之罪責。
五、綜上所述，本件被告與聚悅企業社簽訂有授權協議書，而生產系爭商標之皮件，
    其主觀上認系爭商標係已註冊登記之商標而予以製造使用於商品，並無違反商標
    法之犯罪故意。此外，查無其他證據足資證明被告有公訴人起訴之犯行，不能證
    明被告犯罪。原審未續予詳查勾稽，而對被告論罪科刑，自有未合，被告上訴意
    旨否認犯罪，指摘原判決不當，為有理由，自應由本院撤銷改判，另為被告甲○
    ○無罪之諭知。
據上論斷，應依刑事訴訟法第三百六十九條第一項前段、第三百六十四條、第三百零
一條第一項前段，判決如主文。
本案經檢察官陳明光到庭執行職務。
中    　華    　民    　國     九十三   年     十二   　月     十四　 　日
                               臺灣高等法院刑事第二十庭
                                   審判長法  官  趙　功  恆
                                         法  官  鄧  振  球
                                         法  官  李  春  地
右正本證明與原本無異。
不得上訴。
                                         書記官  柳  秋  月
中　　　華　　　民　　　國　　九十三　　年　　 十二 　　月　　 十四 　　日
